臺北高等行政法院判決　　　　　　　　　　　　　　　九十年度訴字第三九五七號
　　　　　　　　　　　　　　　.
　　原　　　告　鴻運電子股份有限公司
　　代　表　人　甲○○
　　訴訟代理人　邱雲灶（會計師）
　　被　　　告　財政部台北市國稅局
　　代　表　人　張盛和（局長）
　　訴訟代理人　乙○○
右當事人間因營利事業所得稅事件，原告不服財政部中華民國九十年三月十四日台財
訴字第○八九○○○一三八五號訴願決定，提起行政訴訟。本院判決如左：
　　主  文
原告之訴駁回。
訴訟費用由原告負擔。
　　事  實
一、事實概要：
    原告民國（下同）八十五年度營利事業所得稅結算申報，原列報適用促進產業升
    級條例規定抵減稅額新台幣（下同）六、三四○、九三○元，被告初查比照上期
    調減適用促進產業升級條例規定抵減稅款之研究與發展支出計五、九二七、四二
    五元，及建立國際品牌形象支出六、三○七、四四○元，核計本年度抵減稅額為
    四、六七六、六八一元。原告不服，申經復查結果，未獲變更，提起訴願，經財
    政部以九十年三月十四日台財訴字第○八九○○○一三八五號訴願決定將原處分
    關於建立國際品牌形象支出抵減稅額部分撤銷，由原處分機關另為適法之處分，
    其餘訴願駁回。原告就研究與發展支出五、九二七、四二五元否准抵減稅額部份
    不服，向本院提起行政訴訟。
二、兩造聲明：
　(一)原告聲明求為判決：
    1.訴願決定及原處分關於研究與發展部份均撤銷。
    2.訴訟費用由被告負擔。
  (二)被告聲明求為判決：
    原告之訴駁回，訴訟費用由原告負擔。
三、兩造之爭點：
    原告主張伊公司研發部門之張光銘副總經理為研發單位之領導核心人物，專責新
    產品、新技術之開發指導，惟為配合組織架構之規劃，而加諸其主管職稱，但並
    不影響其專業研發之職務。另技術組、工程組及安規組，亦為原告研究發展部門
    之單位，其中技術組負責樣品之製作，工程組專司新產品機構功能設計、開模、
    試模及機構圖面設計等，安規組則負責新產品安全規範之測試、申請等工作，均
    屬產品開發階段之必要單位，為研發部之整體成員之一，專司新產品之研究開發
    工作，故上開單位之人員薪資為專業研究人員之薪資，應列入投資抵減項目。被
    告則以張光銘具副總經理之行政主管職稱，及各該研究人員未於研發手稿記錄中
    簽名，因認定其非屬專業研究人員，而將其薪資予以剔除。
　(一)原告主張之理由：
    查行政院會頒「公司研究與發展人才培訓及建立國際品牌形象支出適用投資抵減
    辦法」第二條規定：「研究發展之支出係包括研究發展單位專業研究人員之薪資
    ，．．．。」而所稱研究發展人員薪資，應視實際工作內容適用投資抵減，而非
    以單位職稱為判斷依據。本件原告為一電源供應器之專業生產廠商，產品素以設
    計取勝，而研發部門之張光銘副總經理為研發單位之領導核心人物，專責新產品
    、新技術之開發指導，其專業研究人員之角色無庸置疑，惟為配合組織架構之規
    劃，乃加諸其主管職稱，但並不影響其專業研發之職務。另技術組、工程組及安
    規組，亦為原告研究發展部門之單位，其中技術組負責樣品之製作，工程組專司
    新產品機構功能設計、開模、試模及機構圖面設計等，安規組則負責新產品安全
    規範之測試、申請等工作。綜合言之，上開單位同研發部其他單位，均屬產品開
    發階段之必要單位，為研發部之整體成員之一，專司新產品之研究開發工作，故
    上開單位之人員薪資為專業研究人員之薪資，應列入投資抵減項目，惟原查單位
    於查核時，僅因張光銘具副總經理之行政主管職稱，及各該研究人員未於研發手
    稿記錄中簽名，即認定其非屬專業研究人員，而將其薪資予以剔除，令人難以折
    服，請判決如原告訴之聲明，以維原告權益云云。
　(二)被告主張之理由：
    1.按「為促進產業升級需要，公司得在下列用途項下支出金額百分之五至百分之
      二十限度內，抵減當年度應納營利事業所得稅額；當年度不足抵減時，得在以
      後四年度內抵減之：一、．．．三、投資於研究與發展、人才培訓及建立國際
      品牌形象之支出。．．．前項投資抵減，其每一年度得抵減總額，以不超過該
      公司當年度應納營利事業所得稅額百分之五十為限。但最後年度抵減金額，不
      在此限。」為行為時促進產業升級條例第六條第一項及第二項所明定。次按「
      本辦法所稱研究與發展之支出，包括公司為研究新產品、改進生產技術、改進
      提供勞務技術及改善製程所支出之左列費用：一、研究發展單位專業研究人員
      之薪資。．．．」「本辦法所稱建立國際品牌形象之支出，指公司在國際市場
      為推廣其自創並依法向經濟部中央標準局請准註冊之商標或服務標章所需之費
      用。前項費用之範圍，尚包括為開發新產品而從事國際市場調查之費用及為推
      廣自創之註冊商標或服務標章而參加國際組織、國際會議或國際商展之費用在
      內。第一項所稱自創並依法向經濟部中央標準局請准註冊之商標或服務標章，
      包括由本國公司百分之一百控股之國外公司在國際間先申請註冊再移轉至該本
      國公司之商標或服務標章。」分別為行為時股份有限公司研究與發展、人才培
      訓及建立國際品牌形象支出適用投資抵減辦法（以下簡稱投資抵減辦法）第二
      條及第四條所規定。
    2.本件原告係專營各種電子、電機零組件之製造、加工、修理、買賣等業務，其
      八十五年度營利事業所得稅結算申報適用促進產業升級條例規定之抵減稅款六
      、三四○、九三○元及依投資抵減辦法之研究發展單位專業研究人員之薪資一
      七、七四四、五九三元，被告初查核定比照上期剔除技術組及安規組全部人員
      及工程組中之製圖員、工令製作、電腦文書及副總經理等薪資計五、九二七、
      四二五元。另建立國際品牌形象支出部分，原申報為推廣自創之註冊商標或服
      務標章而參加國際組織、國際會議或國際商展之費用七、三三四、六二八元，
      被告初查核定將其中安規費六、三○七、四四○元，認定非屬建立國際品牌形
      象支出，不予認定，致核定後之支出未達三○○萬元，該部分抵減稅額核定為
      零元。經調整後核定適用促進產業升級條例規定之抵減稅額為四、六七六、六
      八一元。原告對核定之研究與發展支出及建立國際品牌形象支出不服，申請復
      查，未獲變更，訴經財政部訴願決定略以：原處分關於建立國際品牌形象支出
      抵減稅額部分撤銷，著由被告另為適法之處分。其餘訴願駁回。原告猶未甘服
      ，復就訴願駁回關於研究與發展支出抵減稅額部分提起行政訴訟。
    3.經查本件系爭剔除張光銘等十一人薪資五、九二七、四二五元為非專業研究人
      員，不適用促進產業升級條例規定之投資抵減，前經被告於復查期間再以書面
      通知原告於八十八年八月十三日提示系爭張光銘等十一人全年實際參與研究與
      發展之紀錄文件及工作內容說明等；原告雖已派員說明，惟並未能提示系爭人
      員全年均實際參與研究發展之工作內容及紀錄文件等，原告所訴顯係飾詞，尚
      無足採。又原告雖執稱系爭人員薪資為研究發展支出，並提示部分系爭人員手
      稿供核，惟查並無系爭人員簽名紀錄，並未能證明系爭人員均係專業研究人員
      ，有全程參與研發工作。是原告復執前復查，訴願階段所不採之理由爭執，尚
      難謂為有理由。本部分原處分核與首揭法令規定，並無不合，請予維持。
    4.據上論述，本件原處分及所為復查、訴願決定均無違誤，請判決如被告答辯之
      聲明等語。
　　理  由
一、本件原告起訴意旨略以，原告公司係專營各種電子、電機零組件之製造、加工、
    修理、買賣等業務，其八十五年度營利事業所得稅結算申報依投資抵減辦法之研
    究發展單位專業研究人員之薪資一七、七四四、五九三元，被告初查核定比照上
    期剔除技術組及安規組全部人員及工程組中之製圖員、工令製作、電腦文書及副
    總經理等薪資計五、九二七、四二五元。原告不服訴稱，依據行政院會頒「公司
    研究與發展人才培訓及建立國際品牌形象支出適用投資抵減辦法」第二條規定：
    「研究發展之支出係包括研究發展單位專業研究人員之薪資，．．．。」所稱研
    究發展人員薪資，應視實際工作內容適用投資抵減，並非以單位職稱為判斷依據
    。原告係一電源供應器之專業生產廠商，產品素以設計取勝，而研發部門之張光
    銘副總經理為研發單位之領導核心人物，專責新產品、新技術之開發指導，其專
    業研究人員之角色無庸置疑，惟為配合組織架構之規劃，乃加諸其主管職稱，但
    並不影響其專業研發之職務。另技術組、工程組及安規組，亦為原告研究發展部
    門之單位，其中技術組負責樣品之製作，工程組專司新產品機構功能設計、開模
    、試模及機構圖面設計等，安規組則負責新產品安全規範之測試、申請等工作。
    綜合言之，上開單位同研發部其他單位，均屬產品開發階段之必要單位，為研發
    部之整體成員之一，專司新產品之研究開發工作，故上開單位之人員薪資為專業
    研究人員之薪資，應列入投資抵減項目，惟原查單位於查核時，僅因張光銘具副
    總經理之行政主管職稱，及各該研究人員未於研發手稿記錄中簽名，即認定其非
    屬專業研究人員，而將其薪資予以剔除，實令人難以折服云云。
二、按「為促進產業升級需要，公司得在下列用途項下支出金額百分之五至百分之二
    十限度內，抵減當年度應納營利事業所得稅額；當年度不足抵減時，得在以後四
    年度內抵減之：一、．．．三、投資於研究與發展、人才培訓及建立國際品牌形
    象之支出。．．．前項投資抵減，其每一年度得抵減總額，以不超過該公司當年
    度應納營利事業所得稅額百分之五十為限。但最後年度抵減金額，不在此限。」
    為行為時促進產業升級條例第六條第一項及第二項所明定。次按「本辦法所稱研
    究與發展之支出，包括公司為研究新產品、改進生產技術、改進提供勞務技術及
    改善製程所支出之左列費用：一、研究發展單位專業研究人員之薪資。．．．」
    亦為行為時投資抵減辦法第二條所規定。是依上開規定，必須係公司為促進產業
    升級研究新產品、改進生產技術、改進提供勞務技術及改善製程所支出之研究發
    展單位專業研究人員之薪資，始得在支出金額百分之五至百分之二十限度內，抵
    減當年度應納營利事業所得稅額。本件被告於復查期間以書面通知原告於八十八
    年八月十三日提示系爭張光銘等十一人全年實際參與研究與發展之紀錄文件及工
    作內容說明等，原告雖派員說明，惟僅提示部分系爭人員手稿供核，並未能提示
    系爭人員全年均實際參與研究發展之工作內容及紀錄文件等，且所提示之手稿並
    無系爭人員簽名紀錄，為原告所不爭，自難據以證明系爭人員均係專業研究人員
    ，確有全程參與研發工作；原處分駁回原告此部分之申請核與首揭法令規定，並
    無不合，訴願決定予以維持，亦稱妥適。原告徒執前詞，訴請撤銷，為無理由，
    應予駁回。
據上論結，本件原告之訴為無理由，爰依行政訴訟法第九十八條第三項前段，判決如
主文。
中　　華　　民　　國　　　九十一　　年　　　四　　　　月　　　十六　　　日
                            臺 北 高 等 行 政 法 院   第 七 庭
                                           審 判 長 法  官　鄭小康
                                                    法  官　黃秋鴻
                                                    法  官　林金本
右為正本係照原本作成。
如不服本判決，應於送達後二十日內，向本院提出上訴狀並表明上訴理由，如於本判
決宣示後送達前提起上訴者，應於判決送達後二十日內補提上訴理由書（須按他造人
數附繕本）。
中　　華　　民　　國　　　九十一　　年　　　四　　　　月　　　十七　　　日
            　　　　　　　　　　　　　　    　      書記官  簡信滇
